【裁判字號】    95,上易,296
【裁判日期】    951115
【裁判案由】    損害賠償
【裁判全文】
臺灣高等法院臺中分院民事判決         95年度上易字第296號
上  訴  人  乙○○
訴訟代理人  甲○○
被  上訴人  丙○○
訴訟代理人  丁○○
            戊○○
上列當事人間損害賠償事件，上訴人對於中華民國95年5月12日
臺灣臺中地方法院94年度訴字第827號第一審判決提起上訴，本
院判決如下：
    主  文
上訴駁回。
第二審訴訟費用由上訴人負擔。
    事實及理由
一、被上訴人主張：
(一)、上訴人於民國92年10月15日晚上9時55分許，騎乘車號ＵＫ
    Ａ-188號輕型機車，搭載訴外人劉麗芳，沿臺中縣沙鹿鎮○
    ○路由北往南方向行駛，行經臺中縣沙鹿鎮○○路與東英路
    之交岔路口處向左迴轉時，本應注意車輛迴轉前，應暫停看
    清無往來車輛始得迴轉，並讓直行車先行，以避免發生碰撞
    之危險，且依當時情形並無不能注意之情事，詎竟疏未注意
    及此，致因煞避不及，而與自對向迎面駛至交岔路口由被上
    訴人騎乘，搭載訴外人陳佩晴之車牌號碼ＪＧＥ—100號重
    型機車發生碰撞，被上訴人因而受有頭部外傷、左耳出血、
    顱內出血、左耳鈍挫傷併感音性聽障等傷害，被上訴人自得
    依侵權行為法律關係請求上訴人賠償所支出之醫療費用新台
    幣（下同）35,512元、回診復健醫療費用70,801元、診斷證
    明費用3,000元、看護費用351,000元（住院期間27,000 元
    、出院後看護費用324,000元）、車資416,000元（住院期間
    32,000元、復建期間384,000元）、雜項支出10,000元、車
    輛修理費用11,650元、復健無法工作損失756,000元及精神
    慰撫金378,000元等語，爰求為命上訴人給付2,031,963元及
    自起訴狀繕本送達翌日即93年8月18日起至清償日至按年息
    百分之5計算之利息，並願供擔保，請准宣告假執行之判決
    。
(二)、在本院補充陳述：
  1.上訴人自陳在事故路口騎乘機車，緩緩轉又言突遭被上訴
    人騎乘機車由後方追撞，則上訴人突然從支幹駛入主幹道是
    否已觸犯道路交通安全規則第106條第5款規定？為何上訴人
    不看清有無來往車輛，而一昧知法又犯法？上訴人又稱本件
    係被上訴人由後方追撞上訴人？若真如此，為何被上訴人機
    車受損位置並不在正後方？故上訴人所言不僅為妄談且與自
    己所舉之證據有予盾之處，係為遮掩其罪行之言。
  2.上訴人自稱其因欲向左轉，而遵循規定暫停並顯示左轉燈
    光，有警員可證。惟查，警員從未證實上訴人欲向左轉轉
    有確實遵守道路交通規則，車輛事故不能憑空捏造論是非，
    而應依鑑定委員與覆議委員會意見為依據。上訴人否定法院
    之一切判決，一昧指摘被上訴人「疾駛」時速必定超過50公
    里，郤不問自己是否有看清左右確無來車及為何會發生車禍
    事故，及其在當時路況下，可以任意轉而不需作二段式轉
    向嗎？況上訴人機車受損處為「右側中段」，亦足以認上訴
    人不僅車速過快且是以橫向方式駛入車道，而未顧及駛在主
    幹之被上訴人始釀此事故。
二、上訴人則以：
(一)、伊有依規定停下來，有顯示方向燈並開大燈，且用目測方式
    ，看清對向車道沒有來車之後才迴轉，已完成迴轉動作後，
    被上訴人才由自後追撞上訴人，系爭車禍上訴人應無過失，
    應係被上訴人騎在車道上未減速慢行而肇事，系爭車禍發生
    實為被上訴人之過失，且被上訴人請求之賠償費用過高等語
    ，資為抗辯。
(二)、在本院補充陳述：
  1.按「汽車迴車前，應暫停並顯示左轉燈光或手勢，看清無來
    往車輛，並注意行人通過，始得迴轉。」，道路交通安全規
    則第106條第5款訂有明文。經查，於案發之際，上訴人因欲
    向左迴轉乃遵循規定暫停並顯示左轉燈光，此有現場處理車
    禍員警為證（被上訴人於警察到場時指摘上訴人沒開大燈、
    方向燈，經警當場查明大燈、方向燈均有開啟），且上訴人
    已目視對向車道，確定於適當距離內並無來車，始以時速20
    公里之速度緩緩駛入台中縣沙鹿鎮○○路南向之外側快車道
    ，當上訴人騎乘之機車已迴轉至與被上訴人行駛同向之際（
    該迴轉完成程度，應認已完成迴轉；縱未完全完成迴轉，既
    已達與被告行駛同向，如何得知後向來車情形），始遭被上
    訴人所乘機車疾駛而至，由後方側撞等情，有證人劉麗芳之
    證言可佐，復有被上訴人所騎乘之機車車損害為右側後方而
    被上訴人車損為前方等情可參。
  2.被上訴人就系爭車禍事故之發生，同負有過失責任，：(1)按
    「機器腳踏車行駛之車道及轉彎，應依標誌或標線之規定行
    駛」道路交通安全規則第99條第1項第2款前段定有明文。經
    查，系爭車禍事故發生地點為英才路之外側快車道，於該二
    線道之快車道上明顯設有「禁行機車」之交通標線，右側慢
    車道亦設有「機車專用道」之交通標線（此有現場照片三張
    可稽，詳上訴理由狀附件二），而被上訴人騎乘機車沿該路
    段由南往北直駛，未依上開規定遵循交通標線之指示駛於「
    機車專用」之慢車道，反駛於「禁行機車」之外側快車道上
    ，就本件系爭車禍事故之發生顯有過失至明。雖原審判決論
    以：『依道路交通安全規則第99條第1項第2款：「機器腳踏
    車行駛之車道及轉彎，應依標誌或標線之規定行駛；無標誌
    或標線者，依左列規定行駛：二在已劃分快慢車道之道路，
    雙向道路得在最外側快車道及慢車道行駛」之規定，可知在
    已劃分快慢車道之雙向道路，機車得在最外側快車道及慢車
    道行駛，而依前開道路交通事故現場圖及現場照片所示，本
    件道路既已劃分快慢車道之雙向道路，則原告機車在外側快
    車道上行駛，自無違反規定可言。』云云。惟承上所述，系
    爭車禍事故發生地點英才路之外側快車道既設有「禁行機車
    」之交通標線，右側慢車道亦設有「機車專用道」之交通標
    線，被上訴人騎乘機車自應遵守道路交通安全規則第99條第
    1項第2款前段之規定，應依標誌或標線之規定行駛，原審判
    決適用道路交通安全規則第99條第1項第2款後段之規定，認
    定被上訴人無違反規定，尚非的論。(2)按「行車速度，依速
    限標誌或標線之規定，無速限標誌或標線者，應依下列規定
    ：一、行車時速不得超過五十公里。但在未劃設車道線、行
    車分向線或分向限制線之道路，或設有快慢車道分隔線之慢
    車道，時速不得超過四十公里。」經查，系爭車禍事故路段
    行車限速為50公里，有現場照片兩張可稽；被上訴人雖於警
    訊筆錄中曾陳稱；「我從沙鹿火車站下車後騎機車要返回台
    中市○○○○○路時我行駛慢車道，因為有載人所以我速度
    不會很快，車速約30公里左右，沒有載貨物」云云。惟苟如
    被上訴人所言其車速僅30公里，以上訴人欲左向迴轉之行駛
    方式，速度必然緩慢，何以見上訴人轉入車道，卻來不及煞
    車顯違一般經驗法則，足認被上訴人於案發當時之速度必定
    超過50公里，否則待其見上訴人駛入車道應可輕易煞車，不
    致由後方追撞上訴人。(3)另以當時情形，天氣晴、夜間光線
    充足，柏油路面乾躁、無缺陷，無障礙且視距良好，亦無不
    能注意之情事，被上訴人竟疏未注意前方車況，由後方追撞
    上訴人（此由被上訴人機車受損處於車頭，上訴人機車受損
    處於右側中後段可稽）。
  3.系爭車禍事故發生台中縣警察局清水分局所繪「交通現場圖
    」及所填製「調查表」與實際發生事故地點多有不同：(1)系
    爭事故地點英才路二線道之快車道上明顯設有「禁行機車」
    之交通標線，右側慢車道亦設有「機車專用道」之交通標線
    ，惟「交通現場圖」中漏未標示；另系爭車禍事故之實際追
    撞點，亦因車禍處理員警到現場之際，追撞機車皆以立起且
    稍有挪動，而與「交通現場圖」上所標示地點顯有出入。(2)
    另「調查表」中內載：「車道劃分設施-分道設施：(1)快
    車道或一般車道：員警所填選項為：5未繪設車道線。然系
    爭車禍事故現場車道應為：3車道線（附標記）。(2)快慢車
    道間：員警所填選項為：5未繪設快慢車道分隔線。然系爭
    車禍事故現場車道應為：4快慢車道分隔線。(3)路面邊線：
    員警所填選項為：2無。然系爭車禍事故現場車道應為：1有
    」。(3)綜上所陳，因系爭車禍事故發生台中縣警察局清水分
    局所繪「交通現場圖」及所填製「調查表」與實際發生事故
    地點多有不同，致原審及車禍鑑定結果，皆誤認上訴人過失
    為系爭車禍事故發生之肇事主因，冀鈞院就系爭車禍事故現
    場情形詳加審究，以明真相，若然被上訴人至少應負擔本件
    損害百分之60。
  4.原審所判「精神慰撫金」顯屬過高：按「非財產上損害之慰
    藉金，固非如財產損失之有價額可以計算，但仍應以被害人
    精神上所受之苦痛為準據。因此就被害人精神上所受無形上
    之苦痛判給慰藉金，應審酌被害人之地位、家況及加害人之
    地位，俾資為審判之依據（最高法院48年度台上字第1982號
    判決可資參照）」。經查，被上訴人即原告雖為專科生，惟
    因其就讀夜間部，日間乃於李東亮小兒科診所就職，年薪尚
    有25萬2000元，反觀上訴人即被告僅為靜宜大學學生，既無
    收入，名下亦無任何財產，家境亦非富裕，且係爭車禍故事
    之發生，上訴人即被告雖存有過失，惟被上訴人即原告亦有
    過失，且為肇事主因，希望能酌減精神慰撫金之數額。
三、原審判決上訴人應給付被上訴人245,411元本息（含醫藥費
    27,691元、看護費27,000元、不能工作減少損失7,000元、
    車輛修理費1,165元、精神慰撫金20萬元，合計262,856元〔
    原審判決第9頁(四)項第3行誤載為262865元〕，扣除強制保險
    金17,445元後為245,411元），並駁回被上訴人其餘之訴及
    假執行之聲請，上訴人就其受不利判決金額其中之147,247
    元本息部分提起上訴，被上訴人則未聲明不服，是原審判決
    金額就逾147,247元本息部分業已確定。上訴人並為上訴聲
    明：(一)原判決對上訴人不利部分於147,247元本息部分廢棄
    。(二)上廢棄部分，被上訴人在第一審之訴及假執行之聲請均
    駁回。被上訴人則答辯聲明：駁回上訴。
四、經查，被上訴人主張上訴人於92年10月15日晚上9時55分許
    ，騎乘車號ＵＫＡ-188號輕型機車，搭載劉麗芳，沿臺中縣
    沙鹿鎮○○路由北往南方向行駛，行經臺中縣沙鹿鎮○○路
    與東英路之交岔路口處向左迴轉時，與自對向迎面駛至交岔
    路口由被上訴人騎乘，搭載陳佩晴之車牌號碼ＪＧＥ—100
    號重型機車發生碰撞，被上訴人因而受有頭部外傷、左耳出
    血、顱內出血、左耳鈍挫傷併感音性聽障等傷害之事實，為
    兩造所不爭，並有道路交通事故現場圖、道路交通事故調查
    報告表(一)、(二)各一份、診斷證明書、現場照片二張附在台灣
    台中地方法院檢察署93年度偵字第7070號偵查案卷可稽，並
    經本院調閱本院94年度交上易字第269號刑事案卷屬實，堪
    信為真。至於被上訴人主張本件車禍肇事責任全在上訴人，
    上訴人應賠償被上訴人所受損害等語，則為上訴人否認，並
    以前詞抗辯，是本件爭點為：本件車禍之過失責任歸屬？被
    上訴人因系爭車禍得向上訴人請求之金額為何，茲分述如下
    ：
(一)、本件車禍之過失責任歸屬部分：被上訴人主張本件車禍過失
    責任全在上訴人，上訴人則抗辯被上訴人至少應負擔十分之
    六之過失責任等語。經查：
  1.本件若依上訴人所述伊機車已迴轉完成，而遭被上訴人機車
    自後追撞，則上訴人之機車受損部位應在車尾方為合理，然
    依肇事機車附於前開刑事偵審卷內相片及道路交通事故現場
    圖肇事經過摘要欄之記載，兩車係於路口發生側撞，上訴人
    之機車受損處係在右側中段，被上訴人之機車受損處則在車
    頭等節，且上訴人於93年4月27日檢察官訊問時亦自承：「
    我機車右後方受損」等語（見前開第7070號偵查案卷第28頁
    ），應認本件上訴人機車受損部位係在右側，而非車尾。
  2.復依證人即承辦員警簡振福在本院過失傷害刑事案件審理中
    證稱略以：其到現場時，被上訴人的機車是在外快車道上，
    不是在慢車道上，且本件車禍撞擊點是在被上訴人機車下方
    的外側快車道的刮痕起點等語（見本院94年交上易字第269
    號刑事案卷第63至64頁），可認被上訴人機車於肇事時確係
    在外側快車道行駛。而依道路交通安全規則第99條第1項第2
    款：「機器腳踏車行駛之車道及轉彎，應依標誌或標線之規
    定行駛；無標誌或標線者，依左列規定行駛：二在已劃分快
    慢車道之道路，雙向道路得在最外側快車道及慢車道行駛」
    之規定，可知在已劃分快慢車道之雙向道路，機車得在最外
    側快車道及慢車道行駛，而依前開道路交通事故現場圖及現
    場照片所示，本件道路既已劃分快慢車道之雙向道路，則被
    上訴人機車在外側快車道上行駛，自無違反規定可言。況上
    訴人在本院刑事庭行準備程序時供稱：「（車禍）當時我的
    車是介於快車道與慢車道之間，我的車才剛開始要轉到我的
    車道，所以車尚未轉正」等語（見本院94年交上易字第269
    號刑事案卷第33頁），復於刑事庭審理時稱：「（問：撞擊
    點是在剛剛確認的外快車道，是否代表你行駛在外快車道上
    ？）迴轉是呈現拋物線狀態，當然是慢慢進入軌道。我剛好
    在快車道與慢車道中間」、「（問：這就代表你尚未迴轉完
    成，沒有讓直行車先走？）那是依法規定告訴人在後面也要
    有應變措施」等語（見94年交上易字第269號刑事案卷第69
    至70頁）觀之，及參以前開兩車之毀損部位情形，益證本件
    上訴人確實尚未迴轉完成及被上訴人有不及閃避之情形，上
    訴人所辯，顯與事實不符，不足採信。
  3.又關於上訴人於迴車前，究有無看清前方來車情形部分，經
    查，上訴人於92年10月15日警詢時係供稱：「．．．我要回
    轉（應係迴轉之誤）往北行駛，我有見到蕭女（即告訴人）
    的機車，當時直覺對方距離很遠不會撞到．．．」等語（見
    前開93年偵字第7070號卷第5頁），及於93年3月25日警詢時
    係供稱：「（問：發現危險狀況時距離對方多遠？）事故到
    現在過很久的時間，忘記了」等語（見93年偵字第7070號卷
    第7頁）；其後於93年4月27日檢察官訊問時陳稱：「（問：
    當時有看見告訴人機車過來？）有，距離大約十餘公尺」等
    語（見93年偵字第7070號卷第29頁）；其後則改稱：伊有用
    目測方式，看清對向車道沒有來車之後才迴轉等語；在本院
    刑事庭審理時又供稱：「當時我遠遠的看到前方有車，但我
    不知道那一台是告訴人，我只是目測短距離內並沒有來車，
    我才慢慢迴轉，．．．」等語（見本院94年交上易字第269
    號刑事案卷第68頁），顯見上訴人於迴轉前已有看到被上訴
    人之機車自前方駛來，其本得待被上訴人機車通過後再行迴
    轉。
  4.按汽車（含機車）迴車前應暫停並顯示左轉燈光或手勢，看
    清無往來車輛，並注意行人通過，始得迴轉，道路交通安全
    規則第106條第5款定有明文。本件上訴人駕駛車輛自應注意
    上開道路交通安全規定，其竟疏未注意，未讓行駛中之被上
    訴人機車先行，致被上訴人因閃避不及，二車發生側撞，肇
    致本件事故，上訴人自有過失。而被上訴人在行駛當中，對
    於由對向車道突然迴車而至之上訴人機車確有難以防範之處
    。況本件經送臺灣省臺中縣區車輛行車事故鑑定委員會及臺
    灣省車輛行車事故覆議鑑定委員會鑑定、覆議結果，均認為
    「上訴人張豔秋駕駛輕機車迴車未讓直行車先行，為肇事原
    因。丙○○無肇事因素」，有二委員會鑑定書及覆議函附卷
    可稽，本件被上訴人對車禍之發生應無過失責任，而上訴人
    之行為確有過失，上訴人因而被判處有期徒刑四月確定，亦
    經本院調閱本院94年度交上易字第269號刑事案卷全卷屬實
    ，且上訴人過失行為與被上訴人所受之傷害間，顯有相當因
    果關係，亦堪認定。
  5.上訴人辯稱本件車禍發生地點為台中縣沙鹿鎮○○路外側快
    車道，在該二線道之快車道上明顯設有「禁行機車」之交通
    標線，右側慢車道亦設有「機車專用道」之交通標線，被上
    訴人未遵循交通標線之指示行駛於「機車專用」之慢車道，
    反而行駛於「禁行機車」之外側快車道上，且車速超過50公
    里，就本件車禍之發生自有過失，其至少應負擔十分之六之
    過失責任，另台中縣警察局清水分局繪製之「交通現場圖」
    及「調查報告表」與事實不符等語。按上訴人抗辯車禍發生
    地點繪製有禁行機車標線一節，係以照片三張為據（見本院
    卷第37頁）。惟查，該三張照片拍攝地點並非本件車禍發生
    地點，且未標示道路名稱，自難據為有利於上訴人之證據。
    況參以附在上開偵查案卷之道路交通事故調查報告表(一)所載
    略以：本件車禍地點未繪設車道線、未繪設快慢車道分隔線
    （參考上開報告表第欄）等情（見上開偵查案卷第14頁）
    ，益認上訴人抗辯不足採信。另上訴人抗辯本件被上訴人車
    速超過50公里等語，為被上訴人否認，上訴人自應舉證證明
    之。惟查，上訴人係提出照片二張為證（見本院卷第39頁）
    ，該兩張照片僅足證明車禍發生地點限速為50公里，不足以
    證明被上訴人車速超過50公里之事實，本院審酌上訴人就此
    部分並未舉證以實其說，而被上訴人在警詢中已供稱其車速
    約30公里等語，難認上訴人此部分抗辯可採。至上訴人抗辯
    台中縣警察局清水分局繪製之「交通現場圖」及「調查報告
    表」與事實不符部分，亦未舉證證明，同不足採信。
(二)、按因故意或過失，不法侵害他人之權利者，負損害賠償責任
    ；汽車、機車或其他非依軌道行駛之動力車輛，在使用中加
    損害於他人者，駕駛人應賠償因此所生之損害；不法侵害他
    人之身體或健康者，對於被害人因此喪失或減少勞動能力，
    或增加生活上之需要時，應負損害賠償責任；不法侵害他人
    之身體、健康、名譽、自由、信用、隱私、貞操，或不法侵
    害其他人格法益而情節重大者，被害人雖非財產上之損害，
    亦得請求賠償相當之金額；民法第184條第1項前段、第191
    條之2前段、第193條第1項、第195條第1項前段分別定有明
    文。本件上訴人因前開行為，致被上訴人受有損害，自有相
    當因果關係，已如前述，揆諸前開規定，被上訴人請求上訴
    人賠償其財產及非財產上之損害，自屬有據。茲就被上訴人
    請求賠償之各項損害金額，審酌如下：
  1.醫藥費用部分：被上訴人主張因本件事故受有前述傷害，支
    出醫藥費用共27,691元（被上訴人起訴請求上訴人賠償醫藥
    費35,512元、回診復健醫療費70,801元、診斷證明書費用
    3,000元，原審僅准許醫藥費其中部分金額27,691元，本件
    僅就27,691元部分論述），有澄清醫院94年11月4日澄敬字
    第942610號函附之收據、光田綜合醫院94年11月8日（94）
    光醫事字第9400876號函在原審卷可證，堪信為真。
  2.看護費用部分：被上訴人因上訴人過失行為受傷而住院治療
    ，因傷勢嚴重須看護照顧，則看護費用自屬必要費用，與醫
    療費之支出無異，自得請求。被上訴人主張住院期間共支付
    27,000元之看護費用（被上訴人起訴請求上訴人賠償看護費
    用351,000，原審僅准許其中住院看護費部分27,000元，本
    件僅就27,000元部分論述），並提出92年10月16日至92年10
    月25日，共計支付27,000元之看護費用收據一紙，核與其主
    張相符，自應准許。
  3.不能工作減少損失部分：被上訴人主張受傷前任職於李東亮
    小兒科診所，年薪為252,000元，有被上訴人所提出扣繳憑
    單影本及李東亮小兒科診所函覆可稽，而被上訴人因該車禍
    於92年10月16日至92年10月25日住院無法工作，亦有被上訴
    人在原審提出93年6月24日經澄清醫院開具之診斷證明書在
    卷為證，而被上訴人出院後自92年10月31日至93年6月24日
    至澄清醫院門診治療共13次，亦詳載於上開診斷證明書內，
    再參以李東亮小兒科診所函復表示被上訴人係於89年10月至
    94年1月間任職在該診所，顯見被上訴人除住院期間外，並
    未因復健而不能工作致減少工作損失，是被上訴人請求因受
    傷而損失收入7,000元（252000×1/12×1/3=7000元），為
    有理由，應予准許（被上訴人起訴請求上訴人賠償其不能工
    作減少損失金額為756,000元，原審僅准許其中之7,000元，
    本件僅就7,000元部分論述）。
  4.車輛修理費用部分：按負損害賠償責任者，除法律另有規定
    或契約另有訂定外，應回復他方損害發生前之原狀。因回復
    原狀而應給付金錢者，自損害發生時起，加給利息。第一項
    情形，債權人得請求支付回復原狀所必要之費用，以代回復
    原狀。民法第213條定有明文。本件被上訴人請求上訴人支
    付系爭車輛回復原狀所必要之費用，即屬有據。惟修復補強
    費用計算回復原狀之金額，應扣除折舊（最高法院77年度第
    9民事庭會議決議參照）。查被上訴人所有系爭車輛，因本
    件事故受損計修復費用為11,650元（均為零件費用）等情，
    業據提出估價單一份在原審卷為證，經查，被上訴人所有系
    爭受損車輛係82年3月8日領照，有被上訴人提出之行車執照
    影本一份附在原審卷為證，迄至92年10月15日本件車禍發生
    時，系爭車輛使用期間已有10年7月，依一般社會通念，其
    零件部分自會隨時間經過而產生價值之貶損，應予折舊。再
    依行政院所頒「固定資產耐用年數表」及「固定資產折舊率
    表」之規定，貨車之耐用年數為五年，依定率遞減法每年折
    舊千分之369，參酌營利事業所得稅結算申報查核准則第95
    條第8項規定，固定資產提列折舊採用定率遞減法則者，以
    一年為計算單位，其使用期限未滿一年者，按實際使用之月
    數相當於全年之比例計算之，不滿一月者，以月計。又其最
    後一年之折舊額，加歷年折舊累積額，其總和不得超過該資
    產成本原額之十分之九。本件被上訴人系爭車輛實際使用既
    已逾10年，已超過5年之耐用年限，則該車更換零件部分之
    折舊總額應為10,485元（11650×0.9=10485），扣除折舊額
    後，被上訴人之零件部分費用應以1,165元（00000-00000=
    1165）為正當，被上訴人請求系爭車輛之回復原狀費用
    1,165元，為有理由，應予准許（被上訴人起訴請求汽車修
    理費11,650元，原審准許金額為1,165元，本件僅就1,165元
    部分論述）。
  5.精神慰撫金部分：被上訴人因上訴人之前開過失行為致顱內
    出血，自住院時起即有暈眩、左耳聽力障礙及耳鳴現象，經
    治療一年多，雖神志清楚、四肢活動能力無礙，但聽障與暈
    眩仍持續之事實，有澄清綜合醫院中港分院94年11月4日澄
    敬字第942610號函附在原審卷可佐，被上訴人因本件傷害，
    精神上確受有極大之痛苦，自得請求上訴人賠償非財產上損
    害之慰藉金。爰斟酌被上訴人因本件車禍所受傷害程度、被
    上訴人年僅23歲，尚在仁德醫護管理專科學校夜間部就讀，
    車禍受傷時月薪資21,000元，上訴人則為22歲，現就讀靜宜
    大學四年級，兩造名下均無其他動產、不動產（詳卷附財政
    部台灣省中區國稅財產歸屬資料清單）等一切情狀後，認被
    上訴人請求賠償慰撫金額20萬元為相當，應予准許。上訴人
    抗辯此部分金額核屬過高，並不足採。
(四)、綜上所述，被上訴人得主張所受損害之金額合計為262,856
    元（計算式為：27691+27000+1165+7000 +200000=262856）
    。再按保險人依強制汽車責任保險法規定給付之保險金，視
    為加害人或被保險人損害賠償金額之一部分；加害人或被保
    險人受賠償請求時，得扣除之，強制汽車責任保險法第30條
    定有明文。經查，被上訴人因本件車禍已由保險公司領取汽
    車強制責任保險金共17,445元之事實，為兩造所不爭執，依
    前開說明，應自本件損害賠償金額中扣除，則扣除後，被上
    訴人得請求上訴人賠償245,411元（000000－00000＝245411
    ）。上訴人抗辯被上訴人應就本件車禍負十分之六之過失責
    任，依此計算，上開金額其中147,247元（245411×6/10=
    147247，小數點以下四捨五入）不應由上訴人賠償等語，自
    屬無據。
五、綜上所述，被上訴人基於侵權行為之規定，請求上訴人給付
    被上訴人147,411元，及自起訴狀繕本送達翌日即93年8月18
    日起至清償日止按年息百分之5計算之法定遲延利息，自屬
    有據，應予准許。原審因而就上開金額為被上訴人勝訴判決
    ，並依被上訴人陳明，酌定相當供擔保金額，宣告准予假執
    行，並無不合。上訴論旨指摘原判決不當，求予廢棄，為無
    理由，應予駁回。
六、本件事證已臻明確，兩造其餘攻擊防禦方法及所舉證，核對
    本件判決結果不生影響，不予一一論列。
據上論結，本件上訴為無理由，依民事訴訟法第449條第1項、第
78條、第85條第2項、第463條、第385條第1項前段、第392條判
決如主文。
中    華    民    國    95    年    11    月    15    日
                    民事第六庭審判長法  官  陳賢慧
                                    法  官  吳惠郁
                                    法  官  盧江陽
以上正本係照原本作成。
不得上訴。
                                    書記官  金珍華
中    華    民    國    95    年    11    月    16    日
                                                      Ｂ


司法院資訊處製作；財團法人民間司法改革基金會備份。
